【裁判字號】    97,簡上,596
【裁判日期】    970825
【裁判案由】    詐欺
【裁判全文】
臺灣板橋地方法院刑事判決             97年度簡上字第596號
上  訴  人
即  被  告  甲○○
                    （另案於臺灣臺北監獄臺北分監執行中）
上列上訴人因詐欺案件，不服本院九十七年度簡字第一四六六號
中華民國九十七年三月二十八日所為第一審刑事簡易判決（聲請
簡易判決處刑案號：九十七年度偵字第一七六二號），提起上訴
，本院管轄第二審之合議庭判決如下︰
    主  文
上訴駁回。
    事  實
一、甲○○曾因毒品案件，經本院以九十年度板簡字第一六八九
    號判決判處有期徒刑三月確定，於民國九十二年四月二十七
    日執行完畢；又因偽造文書案件，經本院以九十二年度板簡
    字第四四九號判決判處有期徒刑四月確定，另因毒品案件，
    經本院以九十二年易緝字第四六號判決判處有期徒刑四月確
    定，二罪定應執行刑為有期徒刑六月，於九十二年十一月八
    日縮短刑期執行完畢（構成累犯）。竟不知悔改，明知依一
    般社會生活之通常經驗，本可預見將帳戶提供不相識之人使
    用，可能幫助犯罪集團作為不法收取他人款項之用，竟基於
    幫助詐欺之故意，於九十六年六月間某日至同年八月七日間
    之不詳時點，在不詳地點，將其於國泰世華商業銀行學府分
    行申設之帳號000000000000號帳戶之存摺、提
    款卡及密碼等物，交予不法詐騙集團成員使用。嗣該詐騙集
    團成員，於九十六年八月五日，撥打乙○○○之電話，佯稱
    其中得環遊世界之獎項，倘欲折現，須支付郵輪費及所得稅
    等語，使乙○○○陷於錯誤。乙○○○即於同年月七日在臺
    北市○○區○○路三段二三六號臺北富邦銀行，匯款新臺幣
    （下同）八萬三千元；於同年月八日，匯款十萬元至甲○○
    上開帳戶。嗣乙○○○事後發覺有異，始知受騙，經報警處
    理而查知上情。
二、案經乙○○○訴由臺北縣政府警察局土城分局報請臺灣板橋
    地方法院檢察署檢察官偵查後聲請簡易判決處刑。
    理  由
一、訊據被告即上訴人甲○○固不否認申請開立上開帳戶，惟辯
    稱：當初申請開立國泰世華商業銀行學府分行帳號0000
    00000000號帳戶是供工作薪資轉帳使用，後來存摺
    、提款卡在九十六年六月間搬家時遺失，密碼是寫在紙上與
    提款卡放在一起，遺失後因為帳戶內餘額不多，當時人又不
    住在家裡，所以沒有去銀行辦理掛失，伊並未提供上開帳戶
    予他人使用云云。然查：
    (一)告訴人乙○○○受詐騙而匯款至被告之上開帳戶後旋即遭
      人提領一空，業據告訴人於警詢中指述甚詳，復有告訴人
      提出之臺北富邦銀行匯款委託書影本二紙、國泰世華商業
      銀行學府分行九十七年一月十八日（九七）國世銀學府字
      第○○○一號函附之被告上開帳戶開戶資料、交易明細資
      料等附卷可稽，足見被告之上開帳戶確遭詐騙集團利用以
      做為詐欺之犯行使用無誤。
    (二)而關於被告開立上開帳戶是供何時之工作薪資匯款所使用
      ，被告在警詢中供稱為九十五年九至十月份，於本院審理
      中改稱為九十六年一、二月或九十五年年底云云；惟依據
      卷附之開戶資料所示，上開帳戶係於九十五年三月三十日
      即以「速宏科技薪資轉帳」為由申請開立，再依據卷附之
      交易明細資料所示，被告上開帳戶於九十五年六月二十一
      日至九十六年七月九日間均無交易資料，與被告上開供述
      顯有歧異。又關於本件被告何故前往土地銀行土城分行遭
      行員發現其為警示帳戶申請人而通報警方查獲，被告於警
      詢中供稱欲前往結清沒有使用之帳戶，於答辯狀（見本院
      卷第三十二頁）中另稱因得知存摺遺失趕至銀行辦理掛失
      ，於本院審理中再改稱係前往存錢云云。被告就同一事實
      供述多次前後不一，益徵其所辯不實，難予遽信。
    (三)次以，衡情詐騙集團為隱匿自己之犯行及以金融卡快速領
      款，均利用人頭帳戶詐騙或恐嚇他人匯入款項，以確保該
      帳戶及金融卡可供正常使用，斷無利用他人遺失或遭竊之
      帳戶，而甘冒該帳戶隨時可能遭掛失止付之風險，將其等
      能否順利提領犯罪所得之關鍵，置於如此不確定境地之可
      能，輔以現今社會上，確實存有不少為貪圖小利而出售自
      己帳戶供人使用之人，是該第三人僅需付出少許之金錢，
      即可取得可完全操控而無遭掛失風險之帳戶，該第三人實
      無需以竊得或拾得之帳戶作為取款之工具。第查，稍有社
      會歷練、經驗之人，均知密碼不應與提款卡存放同處，被
      告為智識程度正常之年輕人，記憶密碼並無困難，何以將
      密碼書寫後與提款卡一起存放，實與常理有悖。是被告辯
      稱上開存摺、提款卡係遺失之言，並無可信。
    (四)按金融機構開設帳戶，請領存摺及金融卡，係針對個人身
      分之社會信用而予以資金流通，具有強烈之屬人性格，而
      金融帳戶作為個人理財之工具，申請開設並無任何特殊之
      限制，一般民眾皆得以存入最低開戶金額之方式申請取得
      ，且同一人均得在不同之金融機構申請數個存款帳戶使用
      ，乃公眾所週知之事實，依一般人之社會經驗，遇不熟識
      之人要以自己名義申請帳戶，向其蒐集金融帳戶使用，乃
      甚為怪異之事。衡諸常情，提供帳戶者對於該等帳戶是否
      係供合法使用，當無不起疑心之理。查被告將自己名義所
      申請帳戶之存摺、提款卡及密碼提供他人使用，見非熟識
      之人大費周章向其收購帳戶使用，顯然有不欲人知之隱情
      。況以今日社會，利用手機簡訊、代辦貸款、電話、信件
      通知中獎等手段詐財之事，迭有所聞，被告對此應無不知
      之理。其對收購帳戶之人可能利用他人帳戶做為其詐欺取
      財，使偵查機關不易偵查，事前應足以預見，竟仍將其銀
      行之存摺、提款卡及密碼交給不甚熟識之人使用，顯有容
      認犯罪事實發生之本意。是被告確有幫助詐欺集團利用其
      金融機構帳戶詐欺取財之不確定故意及行為甚明。綜上所
      述，本案事證已臻明確，被告幫助詐欺取財犯行，洵堪認
      定，應依法論科。
二、按幫助犯之成立，主觀上行為人須有幫助故意，客觀上須有
    幫助行為，意即須對於犯罪與正犯有共同之認識，而以幫助
    之意思，對於正犯資以助力，而未參與實施犯罪之行為者而
    言（最高法院七十五年度臺上字第一五○九號、八十八年度
    臺上字第一二七○號判決意旨參照）。本件被告甲○○將其
    申請之金融帳戶存摺、提款卡及密碼提供予他人使用，使詐
    騙集團作為對被害人實施詐欺取財犯罪之取款工具，顯係基
    於幫助他人實施詐欺取財犯罪之犯意，且所為提供金融帳戶
    之行為，亦屬刑法詐欺罪構成要件以外之行為。是核被告所
    為，應係刑法第三十條第一項、第三百三十九條第一項之幫
    助詐欺取財罪。又其幫助他人實行犯罪行為，為幫助犯，依
    刑法第三十條第二項之規定，按正犯之刑減輕之。被告有事
    實欄所載之犯罪暨執行情形，有臺灣高等法院被告前案紀錄
    表可參，其受徒刑執行完畢後五年以內故意再犯本件有期徒
    刑以上之罪，為累犯，依刑法第四十七條第一項規定加重其
    刑；並依刑法第七十一條第一項規定，先加後減之。原審審
    酌被告將存摺、提款卡及密碼等物交付他人，所為非但造成
    詐欺集團成員得以躲避查緝，亦使受害人求償無門，助長社
    會詐騙之歪風，所生危害非輕，及其犯後否認犯行之態度等
    一切情狀，量處被告有期徒刑四月，如易科罰金，以新臺幣
    一千元折算一日，認事用法並無違誤；本件被告執詞上訴，
    否認犯行，為無理由，應予駁回。
據上論斷，應依刑事訴訟法第四百五十五條之一第一項、第三項
、第三百六十八條，判決如主文。
本案經檢察官顏妃琇到庭執行職務。
中    華    民    國    97    年    8     月    25    日
                  刑事第八庭審判長法  官   潘翠雪
                                  法  官   王士珮
                                  法  官   絲鈺雲
以上正本證明與原本無異
本件不得上訴
                                  書記官   周玉茹
中    華    民    國    97    年    8     月    26    日


司法院資訊處製作；財團法人民間司法改革基金會備份。
